【裁判字號】    95,上訴,1537
【裁判日期】    951025
【裁判案由】    強盜等
【裁判全文】
臺灣高等法院高雄分院刑事判決        95年度上訴字第1537號
上  訴  人  臺灣高雄地方法院檢察署檢察官
被      告  甲○○
指定（義務）
辯  護  人  邱明政律師
上列上訴人因被告強盜等案件，不服臺灣高雄地方法院95年度訴
字第1543號中華民國95年7 月18日第一審判決（起訴案號：臺灣
地方法院檢察署95年度偵字第4028號），提起上訴，本院判決如
下：
    主  文
原判決撤銷。
甲○○於夜間侵入住宅竊盜未遂，因脫免逮捕，而當場施以強暴
，處有期徒刑貳年，緩刑伍年。
    事  實
一、甲○○基於意圖為自己不法所有之犯意，於民國95年1 月22
    日晚間7 時40分許，見丙○○位於高雄縣岡山鎮○○○路13
    4 巷23號住處側門未上鎖，即逕行開門無故侵入該住宅內，
    至後門附近放置洗衣機之小空地處，著手翻動洗衣機內外放
    置之衣物欲竊取女用內衣褲，惟尚未行竊得手之際，即遭屋
    主丙○○由監視器中發現而趨前攔阻，甲○○為脫免逮捕，
    遂當場與丙○○扭打於地，並出手毆打丙○○而實施強暴行
    為，嗣丙○○父親乙○○聞聲趕至現場時，甲○○已停止扭
    打行為，經報警查獲。
二、案經高雄縣政府警察局岡山分局移送台灣高雄地方法院檢察
    署檢察官偵查起訴。
    理  由
壹、證據能力方面
一、按被告以外之人於審判外之陳述，雖不符刑事訴訟法第159
    條之1 至第159 條之4 之規定，而經當事人於審判程序同意
    作為證據，法院審酌該言詞陳述或書面陳述作成時之情況，
    認為適當者，亦得為證據，同法第159 條之5 第1 項定有明
    文。立法意旨在於傳聞證據未經當事人之反對詰問予以核實
    ，原則上先予排除，惟若當事人已放棄反對詰問權，於審判
    程序中表明同意該等傳聞證據可作為證據，基於尊重當事人
    對傳聞證據之處分權，及證據資料愈豐富，愈有助於真實發
    見之理念，且強化言詞辯論主義，使訴訟程序得以順暢進行
    ，上開傳聞證據亦均具有證據能力。查證人丙○○於警詢中
    之供述及照片4 張，雖均屬於傳聞證據，然被告及檢察官均
    同意作為證據，且本院審酌該言詞陳述及照片作成之情況，
    未見有何不適當之情形，故依前開規定，均得為證據。
二、按被告以外之人於偵查中向檢察官所為之陳述，除顯有不可
    信之情況者外，得為證據，刑事訴訟法第159 條之1 第2 項
    定有明文。證人丙○○於偵查中向檢察官具結後所為之陳述
    ，本院審酌該陳述並無顯不可信之情況，依上開規定，得為
    證據。
貳、認定被告犯行所憑之證據及論斷
一、訊據被告甲○○對於在上開時地未經許可無故侵入被害人丙
    ○○住宅行竊，惟尚未竊得任何財物即遭丙○○發現等情坦
    承不諱，然矢口否認有加重準強盜未遂情事，辯稱：我未與
    丙○○扭打，並無任何強暴行為，只有掙脫之動作云云；其
    辯護人另抗辯稱：被告尚未著手行竊財物，且無施以反擊之
    強暴行為，與加重準強盜罪之構成要件不該當等語。本院查
    ：
  (一)被告甲○○已著手竊取財物而未遂之事實，迭據被告於原審
    及本院自白上情不諱（見原審卷第35頁、本院卷第64頁），
    核其證人丙○○偵查中證稱：「他（被告）就（站）在洗衣
    機旁，在我們換下來的衣服堆裡翻攪」等語相符（見偵查中
    第20頁），而衣服被翻攪後之狀況，復有照片4 張附警卷可
    稽，依上開說明，足證被告已著手行竊財物無訛，辯護人此
    部分辯解，自非可採。
  (二)被告甲○○於警訊供承：「我們雙方有發生扭打」等語（見
    警卷第2 頁）；其於偵查中供承：「（有無毆打屋主？），
    他看到我，大喊我在做什麼，我說找東西，他就拉住我，他
    先打我，我才打他」、「（有無與屋主扭打？），有」等語
    （見偵查卷第10頁）；被告於原審法院供稱：「…我是為了
    要逃跑才跟他扭打」、「我有去偷東西，也有與被害人扭打
    」等語（見原審卷第12頁、第27頁），核與證人丙○○於警
    訊指稱：「竊嫌（指被告）並以拳頭毆打我致雙方發生扭打
    」、「（你與竊嫌發生扭打有無受傷？）手有輕微受傷」
    等情（見警卷第6 頁），證人丙○○於偵查中具體指證稱：
    「我問他你在幹麼，他說他撿手機，我們就開始扭打」、「
    （為何扭打？），他先出手要打我，後來他要往外面衝，我
    們要阻擋他，就彼此扭打」、「（當初你就是看到他，要抓
    他，他為了逃跑，才跟你們扭打？），是」等語（見偵查卷
    第21頁），被告前開自白與證人丙○○於警訊及偵查中之指
    證均相一致，足證其自白與事實相符，得採為不利被告之證
    據。
  (三)至於證人丙○○於原審就其攔阻被告過程證稱：我看到被告
    時，問他在做什麼，他說他在找手機，我問他為何來我家找
    手機，就要將他從側門拉出來，拉出來的過程我有與被告扭
    打，打到側門外面的巷口，我和我父親一起去抓被告，並叫
    我太太報警，被告與我扭打時並未持兇器，當時他想往外衝
    ，我抓著他的衣領，他一直往外跑，他雖有出手打到我的頭
    ，但感覺上是他想要掙脫，為了要揮開我的手才打到我的頭
    ，我將他制伏後叫他坐在地上，他並未再有揮拳或其他攻擊
    性的行為，不到5 分鐘警察就來了云云（見原審卷第29頁、
    第30頁），證人丙○○所稱與被告扭打一節，前後指證一致
    ，自得採為不利被告之認定；惟證人丙○○另證稱「感覺上
    」被告想要掙脫，為了要揮開證人的手才打到其頭部一節，
    應係證人主觀之感覺及臆測之詞，且此部分證言與其警訊及
    偵查中前開指證不符，亦與被告於偵查中自白「丙○○先打
    我，我才打他」一節不合，應係事後迴護被告之飾詞，並非
    可採。至於證人乙○○並非全程在場目擊案發經過，其於本
    院證稱：「我看到時他們沒有打架，前面一段他們有無扭打
    ，我沒有看到」等語（見本院卷第62頁），自不能採為有利
    被告之認定。
二、被告甲○○於夜間侵入他人住宅著手竊盜財物未遂時，因脫
    免逮捕，而當場施以強暴於被害人之行為，係犯刑法第329
    條之準強盜罪，並有同法第321 條第1 項第1 款之情形，應
    依同法第330 條第2 項、第1 項加重準強盜未遂罪論處（最
    高法院42年台上字第523 號、同院48年台上字第878 號判例
    意旨參照）。再被告行為後，94年2 月2 日修正公布（於95
    年7 月1 日施行）前之刑法第26條前段有關未遂犯得按既遂
    犯之刑減輕之規定，移列於同法第25條第2 項後段，此部分
    僅係體例之挪移，文字用語完全相同，並無法律變更之比較
    問題，是本件被告既係未遂犯，爰依修正後刑法第25條第2
    項後段之規定，減輕其刑二分之一。次查，被告有蒐藏使用
    過女用內衣褲之特殊癖好（被告警訊中自承在卷，警卷第3
    頁），本件被告係以行竊女用內衣褲之目的侵入被害人住宅
    ，而著手翻動衣物行竊未果，自屬非是，惟此與一般行竊者
    以竊取現款或有價值之物變現供己花用，而得到物慾之滿足
    迥異，自應與一般竊盜有不同之評價；再者，本件行竊未得
    手，實害未生，被告對被害人所施加強暴行為未造成具體危
    害，被害人於警訊及原審法院俱表示不予追究，願意原諒被
    告等情，而加重準強盜罪最輕本刑為有期徒刑7 年，縱依未
    遂犯減輕其刑二分之一，至少仍應量處有期徒刑3 年6 月，
    自屬情輕法重，且本件被告前開犯罪有其特殊原因與癖好，
    其犯罪情狀，在客觀上足以引起一般同情，認為即予宣告法
    定最低度刑期，猶嫌過重，顯足堪憫恕，爰依刑法第59條規
    定減輕其刑，並遞減之。
三、原審予以論罪科刑，固非無見；惟查，本件被告係成立加重
    準強盜未遂罪，已如前述，原判決僅論處加重竊盜未遂，適
    用法則不當，自有未合，檢察官執此提起上訴，為有理由，
    應予撤銷改判。爰審酌被告年輕力壯，竟於夜間侵入他人住
    宅竊盜，因脫免逮捕而當場施以強暴行為，雖未造成被害人
    實質上之財產損失，然對被害人居家安寧已造成鉅大危害，
    惟念其犯後坦承部分犯行，且被害人亦表示願意原諒被告等
    一切情狀，量處如主文所示之刑。被告前未曾受有期徒刑以
    上刑之宣告，有臺灣高等法院被告前科資料表在卷可按，其
    因一時失慮，致觸犯本件犯行，經此偵審程序及刑之宣告，
    當知警惕，諒無再犯之虞，本院綜核上情，認前開對其刑之
    宣告，以暫不執行為適當，併宣告緩刑5 年，以啟自新。
據上論結，應依刑事訴訟法第329 條、第369 條第1 項前段、第
364 條、第299 條第1 項前段，刑法第330 條第2 項、第1 項、
第25條第2 項後段、第59條、第74條第1 項第1 款，判決如主文
。
本案經檢察官蔡國禎到庭執行職務。
中    華    民    國    95    年    10    月    25    日
                  刑事第五庭    審判長法  官   曾永宗
                                      法  官   陳  箐
                                      法  官   王伯文
以上正本證明與原本無異。
如不服本判決應於收受本判決後10日內向本院提出上訴書狀，其
未敘述上訴理由者，並得於提起上訴後10日內向本院補提理由書
狀（均須按他造當事人之人數附繕本）「切勿逕送上級法院」。
中    華    民    國    95    年    10    月    26    日
                                      書記官   陳武悅
附錄本件判決論罪科刑法條：
中華民國刑法第330 條第1 項、第2 項
（加重強盜罪）
犯強盜罪而有第321 條第1 項各款情形之一者，處7 年以上有期
徒刑。
前項之未遂犯罰之。
                                                   A


司法院資訊處製作；財團法人民間司法改革基金會備份。
